【裁判字號】    90,交聲,231
【裁判日期】    900406
【裁判案由】    違反道路交通管理處罰條例聲明異議
【裁判全文】
臺灣臺北地方法院交通事件裁定                      九十年度交聲字第二三一號
    異議人即
    受處分人  甲○○
右列受處分人因違反道路交通管理處罰條例案件，對於台北市交通事件裁決所中華民
國九十年三月八日所為之處分（原處分案號：北市裁三字第駕裁－二二ＡＢＶ六六四
四九七號），聲明異議，本院裁定如左：
    主      文
原處分撤銷。
甲○○不罰。
    理      由
一、按法院受理交通事件，準用刑事訴訟法之規定，道路交通管理處罰條例（民國九
    十年一月十七日總統修正公布前之舊法，新法雖經總統修正公布，惟其施行日期
    依同條例第九十三條規定須由行政院以命令定之，而行政院尚未以命令公布新法
    之施行日期，故以下所述及之本條例均係現在仍有效之修正生效前之舊法，先予
    敘明）第八十九條前段定有明文，是於行為人違反道路交通管理處罰條例案件，
    若行為人對於該條例各該處罰條文之構成要件事實，於訴訟上或訴訟外作一對己
    不利之陳述，而因此際該項陳述依學者之見解已屬於自白之範圍（卷附日本學者
    河上和雄著【自白】一書第一頁至第四頁參照），故依前揭道路交通管理處罰條
    例第八十九條前段規定準用刑事訴訟法第一百五十六條第一項「被告之自白，非
    出於強暴、脅迫、利誘、詐欺、違法羈押或其他不正之方法，且與事實相符者，
    得為證據。」及第二項「被告之自白，不得作為有罪判決之唯一證據，仍應調查
    其他必要之證據，以察其是否與事實相符。」規定，仍應於卷存證據資料內有其
    他客觀積極證據足以補強行為人所做該對己不利之陳述，法院方得憑行為人該對
    己不利之陳述及其他補強證據認定行為人確有違反道路交通管理處罰條例各該處
    罰條文規定之違規行為。
二、本件原處分機關認受處分人即異議人甲○○於民國八十九年十二月七日上午八時
    三十分許，駕駛車號ＦＧ－三五六０號自用小客車，沿台北市○○區○○路由東
    往西方向行駛，途經該路與台北市○○區○○路三段五十巷十弄之未設有號誌之
    交岔路口，因未減速慢行，致與由該巷弄口駛出左轉保儀路由廖展乾所駕駛車號
    ＤＱ－五一一八號自用小客貨車發生碰撞，經台北市政府警察局交通警察大隊（
    以下稱台北市交大）文山一分隊員警劉世偉到場處理後，以受處分人有違反道路
    交通管理處罰條例第四十四條第三款「行經無號誌之交岔路口，不減速慢行」規
    定之行為掣單舉發，嗣受處分人於舉發通知單上所載應到案日期前向原處分機關
    提出申訴，經原處分機關請原舉發單位即台北市交大調查，經該大隊調查後仍認
    受處分人有前開違規行為，原處分機關乃於九十年三月八日以受處分人有違反前
    揭道路交通管理處罰條例第四十四條第三款規定之行為從輕裁處受處分人新台幣
    （以下同）六百元之罰鍰。
三、訊據受處分人固不否認有於前開時間駕駛上開車號自用小客車在前述地點與廖展
    乾所駕駛汽車發生碰撞肇事之事實，核與廖展乾所供述之情節相符（本院九十年
    三月三十日訊問筆錄參照），並有記載本件事故發生情形之道路交通事故調查報
    告表一份附本院卷可稽，惟堅決否認有行經上開無號誌之交岔路口不減速慢行行
    駛之行為，辯稱：我有減速，是廖展乾沒有讓幹道車先行及其轉彎不注意才撞到
    我等語，經查：
    本件原處分機關認受處分人在前述肇事地點未減速慢行通過交岔路口之違規事實
    ，其所依憑之證據及理由無非係以受處分人於肇事後在案發現場接受員警偵訊時
    ，自承其肇事當時之行車速度為三十至四十公里，並有經受處分人按捺指印之談
    話紀錄表一紙在卷足憑，顯見受處分人顯已無法作隨時停車之準備為據，惟如前
    所述，受處分人雖於訴訟外自承其肇事當時之行車速度為三十至四十公里，於訴
    訟上仍必須有其他客觀補強證據與該其自己所做之不利陳述相結合，方得認定受
    處分人該不利於己之陳述為屬真實，經查本件道路交通事故調查報告表之現場圖
    上並未有受處分人所駕駛汽車於肇事當時煞車痕之丈量，證人廖展乾於本院前開
    期日調查時亦無法明確供稱受處分人於肇事當時之時速為若干，是於本件卷存證
    據資料內，對於原處分機關所認定受處分人於通過上開交岔路口猶以三十至四十
    公里之速度而未減速慢行行駛之事實，實僅有受處分人於案發後之一份警訊筆錄
    而已，而別無其他積極之客觀補強證據得以證明受處分人於該訴訟外所做對己不
    利之自白為屬真實（本院亦無蒐集其他證據以資認定受處分人有未減速慢行事實
    之義務，最高法院八十七年度台非字第一號判決可資參照），核諸前揭說明，本
    院自難單憑受處分人前開於訴訟外所做之對己不利自白，而在別無其他積極客觀
    補強證據可資證明受處分人該對己不利之自白為屬實在之情況下遽認受處分人確
    有在通過上開無號誌之交岔路口未減速慢行之違規行為（至於本件車禍之發生廖
    展乾有無過失【如支線道車未讓幹線道先行、轉彎時未減速慢行】或受處分人有
    原處分機關所認定上開違規以外之其他過失【如未注意車前狀況】，則不在本院
    審判之範圍內，應由原處分機關本於其職權另為審酌，應予指明）。
四、綜上所述，原處分機關所認定受處分人有行經無號誌路口未減速慢行之事實，於
    卷存證據資料內，僅有受處分人於案發後之一份警訊筆錄而已，而別無其他積極
    之客觀補強證據得以證明受處分人該訴訟外所做不利於己之陳述為屬實在，故原
    處分機關認受處分人有違反前揭道路交通管理處罰條例第四十四條第三款規定之
    行為，自難認為允洽，應認受處分人之異議為有理由，自應由本院將原處分撤銷
    ，改諭知受處分人此部分行為不罰，以資適法。
據上論斷，應依道路交通案件處理辦法第二十條前段，裁定如主文。
中      華      民      國    九十      年      四      月      六      日
                                      臺灣臺北地方法院交通法庭
                                          法  官  葉  建  廷
右正本證明與原本無異。
如不服本裁定，應於裁定送達後五日內向本院提出抗告狀。
                                          書記官  許  婉  如
中      華      民      國    九十      年      四      月      六      日


司法院資訊處製作；財團法人民間司法改革基金會備份。
